臺灣桃園地方法院民事判決　　　　　　110年度簡上字第129號
上　訴　人　張樂台　

訴訟代理人　楊智閔　
被　上訴人　古正秋　
上列當事人間請求損害賠償事件，上訴人對於民國110 年2 月24
日本院109 年度訴字第918 號判決提起上訴，本院於110 年10月
12日言詞辯論終結，判決如下：
    主  文
一、原判決關於命上訴人給付被上訴人逾新臺幣柒萬零玖佰玖拾
    玖元本息部分，及該部分假執行之宣告，暨訴訟費用（除確
    定部分外）之裁判均廢棄。
二、上開廢棄部分，被上訴人在第一審之訴駁回。
三、其餘上訴駁回。
四、第一（除確定部分外）、二審訴訟費用，由上訴人負擔五分
    之四，餘由被上訴人負擔。
    事實及理由
一、被上訴人主張：上訴人於民國108 年1 月9 日上午6 時40分
    許，駕駛車牌號碼0000-00 號小客車（下稱系爭車輛），沿
    桃園市中壢區環中東路2 段399 巷往環中東路2 段方向行駛
    ，欲右轉往環中東路2 段行駛之際，疏未注意車輛行駛至無
    號誌交岔路口應注意左右方來車而貿然右轉，適被上訴人騎
    乘腳踏車（下稱系爭腳踏車）沿環中東路2 段左側路面邊緣
    線往平鎮方向行駛至該路口，上訴人所駕駛之系爭車輛左前
    方因而撞擊系爭腳踏車之左側，致被上訴人受有左側脛骨平
    台粉碎性骨折、右側橈骨遠端閉鎖性骨折、左膝挫傷併關節
    血腫等傷害（下稱系爭傷害），被上訴人已支出醫藥費新臺
    幣（下同）13萬50元、購買醫療用品費用2,877 元、系爭腳
    踏車修理費用1,790 元、看護費2 萬元、不能工作損失1 萬
    6,206 元、交通費4,070 元，後續預估之醫療費用為5 萬元
    ，另受有非財產上損害13萬元，上訴人應負30％過失責任，
    爰依民法侵權行為之法律關係提起本件訴訟，求為命上訴人
    給付被上訴人10萬6,498 元及自109 年2 月28日起至清償日
    止按年息5 ％計算利息之判決（原審為被上訴人勝訴判決，
    上訴人不服，聲明上訴。被上訴人就其敗訴部分，未聲明不
    服，業已確定，不予贅述）。答辯聲明：上訴駁回。
二、上訴人則以：上訴人於事發路口欲右轉彎前已確認來車狀況
    ，屬順向轉彎車，具有優先行駛之路權，上訴人信賴被上訴
    人為遵守交通規則之人，然其竟騎乘系爭腳踏車於環中東路
    2 段逆向行駛，是上訴人並無能注意而不注意之過失，另事
    發當時尚未日出、天色昏暗，系爭腳踏車未於夜間行駛時開
    啟燈光，致上訴人難以察覺系爭腳踏車之來車狀況，系爭車
    輛係於靜止狀況下遭系爭腳踏車碰撞，並無過失責任，再者
    ，依照桃園市政府行車事故鑑定會鑑定之結果，亦認為上訴
    人並無肇事因素，是上訴人請求被上訴人負損害賠償責任，
    應屬無據等語資為抗辯。上訴聲明：㈠原判決廢棄。㈡被上
    訴人在第一審之訴及假執行之聲請均駁回。
三、查上訴人於108 年1 月9 日上午6 時40分許，駕駛系爭車輛
    沿桃園市中壢區環中東路2 段399 巷往環中東路2 段方向行
    駛，欲右轉往環中東路2 段行駛之際，被上訴人騎乘系爭腳
    踏車沿環中東路2 段左側路面邊緣線往平鎮方向行駛至該路
    口，兩車發生碰撞，被上訴人因而受有系爭傷害等情，有桃
    園市政府警察局中壢分局交通事故調查案卷、診斷證明書及
    被上訴人受傷照片等件為證（見原審簡字卷第9-11、18-47
    頁），且為兩造所不爭執。本院茲就兩造間之爭點判斷如下
    ：
  ㈠兩造就本件事故發生之責任歸屬為何：
  1.關於上訴人過失部分：
  ⑴按行車行經無號誌之交岔路口，應減速慢行，作隨時停車之
    準備；汽車行駛時，駕駛人應注意車前狀況，並隨時採取必
    要之安全措施，道路交通安全規則第93條第1 項第2 款、第
    94條第3 項分別定有明文；又行車起駛前應注意前後左右有
    無障礙或車輛行人，並應讓行進中之車輛行人優先通行，道
    路交通安全規則第89條第1 項第7 款亦有明定。次按汽車駕
    駛人對於防止危險發生之相關交通法令之規定，業已遵守，
    並盡相當之注意義務，以防止危險發生，始可信賴他人亦能
    遵守交通規則並盡同等注意義務。若因此而發生交通事故，
    方得以「信賴原則」及「容許危險」之原則為由免除過失責
    任（最高法院98年度台上字第1587號判決參照）。
  ⑵經查，事發路口為無號誌之交岔路口，有現場照片及道路交
    通事故調查表㈠附卷可參（見原審簡字卷第23頁至第24頁反
    面、第30頁），揆諸上開規定，上訴人駕車行駛至該處即應
    減速慢行，於車輛起駛前，亦應注意前後左右之車前狀況，
    然參以上訴人於警詢時陳稱：我駕駛系爭車輛到環中東路2
    段399 巷口要右轉時，我便停車等待左側環中東路2 段號誌
    燈變紅燈，等到左側來車均停車時，我就向右行駛，剛起步
    時，系爭腳踏車直接與系爭車輛右前車頭發生碰撞等語（見
    原審簡字卷第39頁反面）、被上訴人於警詢時陳稱：當我行
    經環中東路2 段與環中東路2 段399 巷口時我要左轉，我看
    見系爭車輛停在環中東路2 段399 巷口，所以我繼續往前騎
    ，突然對方就開始行駛，我來不及反應，系爭車輛車頭便與
    系爭腳踏車左側發生碰撞等語（見原審簡字卷第44頁），姑
    不論兩車之實際撞擊點為何，然事發當時上訴人雖有將系爭
    車輛停等於路口處，惟其僅有查看左側方向之號誌燈及來車
    狀況，並未就右側方向來車狀況一併注意，即貿然起步右轉
    駛入環中東路2 段道路，進而撞擊系爭腳踏車，果若上訴人
    注意及此，當可發現被上訴人騎乘系爭腳踏車由環中東路2
    段往平鎮方向駛近事發路口處之行車動態，進而避免車禍之
    發生，是上訴人就本件車禍之發生，顯有未完全注意車前狀
    況之注意義務，且因上訴人自身已有未盡注意義務之情形，
    自不得以信賴被上訴人亦能遵守交通規則為由，免除過失責
    任。再者，雖上訴人另辯稱事發當時天色尚未日出、天色昏
    暗云云，惟觀諸上訴人所提之日出日末時刻表，事發當日之
    日出時間為早上6 時42分（見本院卷第19頁），與本件車禍
    發生之時點極為相近，衡情事發當時縱未至日出，然天色應
    已相當明亮，另佐以本件員警所製作之道路交通事故調查表
    ㈠所示，事發當時已有日間自然光線照明，且視線良好（見
    原審簡字卷第30頁），是上訴人應無不能注意之情形，則上
    訴人就本件車禍之發生具有過失，應屬明確。
  2.關於被上訴人過失部分：
    被上訴人所騎乘之系爭腳踏車，屬道路交通安全規則所稱慢
    車，本應遵守道路交通標線之指示，在未劃設慢車道之道路
    ，應靠右側路邊行駛（道路交通安全規則第6 條第1 款第1
    目、第124 條第2 項、第3 項第1 款），而被上訴人是時所
    騎乘於環中東路2 段之道路屬未劃設慢車道之道路，行向係
    由福州路往平鎮方向，且當時被上訴人並無不能注意遵守上
    開規定之情事，然其竟反於標線指示之車行方向，由福州路
    往平鎮方向前行（見原審簡字卷第25頁所附道路交通事故現
    場圖），致生本件車禍，是被上訴人就本件車禍之發生，亦
    有過失（此情亦為被上訴人所不否認，見本院卷第57頁）。
  3.關於兩造過失比例之認定：
    就本件車禍之發生，上訴人雖有前揭未完全注意車前狀況之
    過失，然被上訴人上開逆向行駛之過失，致順向行駛之上訴
    人難以預料，自應認被上訴人就車禍之發生應負主要肇事責
    任，本院審酌兩造過失之態樣及情節，認上訴人及被上訴人
    應負擔之過失責任應分別為20％、80％。另桃園市政府車輛
    行車事故鑑定會鑑定書雖認上訴人並無肇事因素（見原審訴
    字卷第69-72 頁），然上開鑑定結果並未審酌系爭車輛雖為
    順向轉彎車，上訴人仍有車輛起步前未完全注意左右兩側車
    前狀況之過失情節，尚有未洽，該鑑定結果自不影響本院本
    於職權認事用法，併此指明。
  ㈡被上訴人得請求損害賠償之數額為何：
  1.按因故意或過失，不法侵害他人之權利者，負損害賠償責任
    ；汽車在使用中加損害於他人者，駕駛人應賠償因此所生之
    損害，民法第184 條第1 項、第191 條之2 定有明文。次按
    不法侵害他人之身體或健康者，對於被害人因此喪失或減少
    勞動能力或增加生活上之需要時，應負損害賠償責任；不法
    侵害他人之身體、健康，被害人雖非財產上之損害，亦得請
    求賠償相當之金額，民法第193 條第1 項、第195 條第1 項
    前段規定甚詳。再按損害之發生或擴大，被害人與有過失者
    ，法院得減輕賠償金額或免除之，民法第217 條第1 項亦有
    明定。
  2.上訴人駕駛行為確有過失，且與本件車禍有相當因果關係，
    已如前述，上訴人即應就被上訴人因本件車禍所受損害負損
    害賠償責任。又上訴人於本院審理時，已就被上訴人所請求
    損害賠償之項目及金額均表示不爭執（見本院卷第87、63頁
    ），依上訴人本件車禍之過失比例20％計算，上訴人應賠償
    被上訴人之金額應減輕為7 萬999 元（計算式：35萬4,993
    元0.2 ＝7 萬999 元，元以下4 捨5 入）。
四、綜上所述，被上訴人依民法侵權行為之法律關係請求被上訴
    人給付7 萬999 元，及自109 年2 月28日起至清償日止按年
    息5 ％計算之利息，核屬正當，應予准許。逾此範圍之請求
    ，則非有據，應予駁回。原審就超過上開應予准許部分，為
    上訴人敗訴之判決，並為准、免假執行之諭知，自有未洽，
    上訴意旨指摘原判決此部分不當，求予廢棄改判，為有理由
    ，爰由本院廢棄改判如主文第2 項所示。至於上開應准許部
    分，原審為上訴人敗訴之判決，並無不合。上訴人仍執陳詞
    ，指摘原判決此部分不當，求予廢棄改判，為無理由，應駁
    回其上訴。
五、本件事證已臻明確，兩造其餘攻擊防禦方法及所提證據，經
    本院斟酌後，認為均不足以影響本判決之結果，而無逐一論
    駁之必要，併此敘明。
六、據上論結，本件上訴為一部有理由、一部無理由，依民事訴
    訟法第436 條之1 第3 項、第450 條、第449 條第1 項、第
    79條，判決如主文。
中    華    民    國   110    年    11    月     9    日
            民事第二庭  審判長  法  官  袁雪華
                                法  官  張震武
                                法  官  廖子涵
正本係照原本作成。
本件判決不得上訴。
中    華    民    國   110    年    11    月    10    日
                                書記官  劉雅婷